臺灣臺中地方法院民事判決　九十三年度訴字第二四八一號
　　原　　　告　甲○○
　　被　　　告　乙○○
右被告因傷害刑事案件，經原告提起刑事附帶民事訴訟（九十三年度附民字第一五三
號）之請求損害賠償事件，由本院刑事庭裁定移送前來，本院於民國九十四年四月十
八日言詞辯論終結，判決如左：
    主      文
被告應給付原告新台幣貳拾萬肆仟貳佰壹拾元，及自民國九十三年五月十九日起至清
償日止，按年息百分之五計算之利息。
原告其餘之訴駁回。
訴訟費用由被告負擔六分之一，餘由原告負擔。
本判決原告勝訴部分，得假執行。但被告如以新台幣貳拾萬肆仟貳佰壹拾元為原告預
供擔保後，得免為假執行。
原告其餘假執行之聲請駁回。
    事實及理由
一、原告起訴主張：
  (一)伊在台中市○○路一三四號經營「弟哥自助冰店」，與被告在台中市○○路一三
    六號所開設之「忠孝果汁大王」毗鄰，因被告將裝有營業所生果皮等廢棄物之垃
    圾袋放置在兩造所經營店舖間，而因垃圾袋破損，致其內污水流往地勢較低之原
    告店前，常發生臭味，不僅有礙觀瞻且不衛生，嗣於民國九十二年四月二十二日
    一時二十分許，原告之妻廖麗芬因前述污水問題至被告店舖前，要求被告改善，
    兩人因而發生口角，被告之女林孟萱由店裡出來以「六字經」咒罵廖麗芬，並做
    勢毆打之，原告之子林水源即上前掌摑林孟萱一巴掌。迨至同日一時五十五分許
    ，原告自外返回，得悉前情後，即偕同子林水源至被告店裡欲致上歉意，惟被告
    隨即毆打原告右眼部位，並抓住原告頭部猛撞被告店內攤架，致原告受有右臉及
    右上眼瞼多處撕裂傷、右眼窩凹陷性骨折、右眼外傷性複視神病變及右眼窩骨折
    之傷害，而原告目前「雙眼有複視，右眼裸視零點二，矯正後視力零點三」。爰
    依民法第一百八十四條第一項、第一百九十三條及第一百九十五條之規定，請求
    被告賠償損害，茲將原告損害分述如下：(1)醫藥費用：四萬七千八百七十四元。
    (2)不能工作之損失：原告有六個月又二十日之診治期間無法工作，依每月一萬六
    千五百元計算，損害共計十一萬元（惟兩造嗣於本院審理中同意不能工作之日數
    以十二日，每日工資以五百二十八元計算）。(3)減少勞動能力之損害：原告目前
    仍有複視現象，無法完全回復，殘廢等級為第十三級，喪失之勞動能力為百分之
    二十三‧０七，至六十歲退休止，尚有十四‧四四年工作年數，依霍夫曼計算法
    ，減少勞動能力之損害為五十萬六千一百十一元。(4)精神慰撫金：五十萬元。
  (二)聲明：(1)被告應給付原告一百十六萬三千九百八十五元，及自起訴狀繕本送達翌
    日起至清償日止，按年息百分之五計算之利息；(2)願供擔保請准宣告假執行。
二、被告則以：
  (一)被告於九十二年四月二十二日一時五十五分許，突遭原告甲○○、林水源父子，
    糾結五、六名年籍不詳之成年男子，分別持木椅、木棍、鐵棍等物，闖入被告之
    店內毆打被告，被告並無毆打原告，本件刑事判決事實認定有誤，況被告左手原
    已受傷嚴重骨折，裝置人工骨架，根本無法施力，被告僅能以一手支撐施力，不
    可能對原告施暴。本件刑事判決為被告不利認定，主要乃係以甲○○之指訴及林
    水源、廖麗芬等人供述為憑，渠等有欲使被告受刑事追訴之目的，應不可採。又
    原告右眼之傷勢應屬舊疾，非被告傷害而致等語資為抗辯。
  (二)聲明：原告之訴駁回；如受不利判決，願供擔保免為假執行。
三、法院之判斷：
  (一)本件原告主張遭被告毆打而致右眼傷害之事實，雖為被告否認，並辯以：係原告
    毆打之，伊並未毆打原告云云。惟查，被告於九十二年四月二十二日一時五十五
    分許，因原告與訴外人林水源及五、六名年籍不詳之成年男子，共同基於傷害之
    犯意聯絡，至被告之忠孝果汁大王店內共同徒手毆打被告，被告乃基於傷害之犯
    意，毆擊原告右臉部，並以手抓原告之頭猛撞攤架，因而致原告受有右側顏面骨
    骨折、合併右眉部及右眼瞼撕裂傷長約五公分及三公分等傷害，業據證人林水源
    於本院九十三年度易字第五八八號刑事案件證稱：「當時我看到乙○○從後面抱
    住我父親，以手臂勒住我父親的胸部去撞他的櫃台，櫃台是鐵製的，當時我躺在
    地上，再看到我父親時，他眼睛就噴血出來」等語，並有財團法人私立中國醫藥
    學院附設醫院診斷證明書、長庚紀念醫院診斷證明書各乙紙及財團法人仁愛醫院
    函所附甲○○之就診紀錄、照片附於上開刑事卷可稽，又縱被告左手確曾骨折，
    惟其右手既得施力，且左手亦非全無施力之能力，是原告所受之上開傷勢，應係
    被告所為無訛；且被告涉犯之傷害犯行，業經本院以九十三年度易字第五八八號
    刑事案件判處有期徒刑五月，被告上訴後，經台灣高等法院台中分院以九十三年
    度上易字一三七三號判決上訴駁回確定等情，有本院九十三年度易字五八八號刑
    事判決、台灣高等法院台中分院九十三年度上易字一三七三號刑事判決為證，堪
    信原告此部分之主張為真實，且被告上開行為與原告所受之傷害間，顯有相當因
    果關係，亦堪認定。
  (二)按因故意或過失，不法侵害他人之權利者，負損害賠償責任；不法侵害他人之身
    體、健康者，對於被害人因此喪失或減少勞動能力，或增加生活上之需要時，應
    負損害賠償責任；不法侵害他人之身體、健康、名譽、自由、信用、隱私、貞操
    ，或不法侵害其他人格法益而情節重大者，被害人雖非財產上之損害，亦得請求
    賠償相當之金額，民法第一百八十四條第一項、第一百九十三條第一項、第一百
    九十五條第一項分別定有明文。本件被告不法侵害原告身體，已如前述，茲就原
    告請求之金額，是否應予准許，分述如下：
    1.醫療費用部分：
      原告主張因前開傷害已支出之醫藥費用共計四萬七千八百七十四元，為被告所
      不爭執，並有財團法人私立中國醫藥學院附設醫院、長庚紀念醫院、財團法人
      仁愛綜合醫院之醫療費用收據為憑，堪信此部分為真實，原告就此之請求自屬
      有據，應予准許。
    2.不能工作之損失：
      原告原請求不能工作之天數為六個月又二十日，且每月以一萬六千五百元計算
      之損害；嗣兩造於本院審理中對原告請求不能工作之天數為十二日，且以最低
      基本工資每月一萬五千八百四十元（即每日工資五百二十八元）計算不爭執，
      是依此計算，原告因本件傷害不能工作之損失為六千三百三十六元（528×12
      ＝6336元），是原告此部分之請求為有理由，逾此範圍請求，即屬無據，不應
      准許。
    3.減少勞動能力之損害：
      原告另主張因上開傷害目前仍有複視現象，無法完全回復，殘廢等級為第十三
      級，喪失之勞動能力為百分之二十三‧０七，至六十歲退休止，尚有十四‧四
      四年工作年數，故其減少勞動能力之損害為五十萬六千一百十一元云云；被告
      則辯以：原告並未喪失勞動能力等語。經查，本院函詢原告受傷就診之財團法
      人長庚紀念醫院林口分院，關於原告因本件傷害喪失勞動能力比例情形，經該
      醫院函覆稱：原告係於九十二年九月二十五日至本院就診治療，當時診斷為右
      眼眼窩骨折、右眼外傷性視神經病變，九十三年十二月二十日回診時，仍有輕
      微複視之症狀，依當時病情評估，應無符合勞工保險殘廢給付標準表障害項目
      之規定，有該醫院九十四年三月十六日（九四）長庚院法字第一０九號函附卷
      可稽，參以原告於本院審理中亦自承：目前有在工作，賣羊肉爐等語（見本院
      九十四年一月十日言詞辯論筆錄），顯見原告右眼縱有輕微複視，亦不影響其
      工作能力，要與民法第一百九十三條第一項規定之喪失或減少勞動能力之情形
      不符，原告此部分之請求要難准許。
    4.精神慰撫金：
      (1)按慰藉金之賠償須以人格權遭遇侵害，使精神上受有痛苦為必要，其核給之
        標準固與財產上損害之計算不同，然非不可斟酌雙方身分資力與加害程度，
        及其他各種情形核定相當之數額，最高法院五十一年臺上字第二二三號著有
        判例可資參照。又人格權遭遇侵害而受有精神上之痛苦，於請求賠償精神慰
        撫金時，其核給之標準須參酌實際加害情形、被害人之身分、地位與加害人
        之經濟狀況等關係定之。
      (2)本院審酌本件被告以不法方式毆傷原告，致原告右眼目前仍有複視現象，精
        神亦因而受有痛苦，其請求被告賠償相當之金額以資慰撫，自應准許。又查
        原告現年四十七歲，為國中畢業，從事餐飲業，月薪約十萬元，名下有不動
        產房屋及土地，被告為高中畢業，從事餐飲業，月薪約三萬元，名下並無並
        無不動產及汽車等情，業據兩造分別到庭陳述明確，並經本院依職權查詢兩
        造財產狀況，有稅務電子閘門財產所得調件明細表附卷可按。本院參酌兩造
        之社會身分、地位、教育程度、財產經濟狀況、工作及原告所受之精神上痛
        苦等一切情狀，認原告請求賠償精神慰撫金五十萬元尚屬過高，應核減為十
        五萬元為相當，逾該數額之請求，即無理由。
  (三)綜上所述，原告得請求被告賠償之損害金額，包括醫療費用四萬七千八百七十四
    元、不能工作之損失六千三百三十六元、慰撫金十五萬元，共計二十萬四千二百
    一十元。從而，原告依侵權行為之法律關係，請求被告給付二十萬四千二百一十
    元，及自起訴狀繕本送達翌日即九十三年五月十九日起至清償日止，按年息百分
    之五計算之利息，為有理由，應予准許；逾此部分之請求，為無理由，應予駁回
    。
  (四)本件係所命給付金額未逾五十萬元之判決，爰依民事訴訟法第三百八十九條第一
    項第五款之規定，依職權宣告假執行；另被告陳明願供擔保，聲請宣告免為假執
    行，核無不合，爰於原告勝訴部分，酌定相當之擔保金額，予以准許。至原告敗
    訴部分，其假執行之聲請，因訴之駁回而失所附麗，應予駁回。
  (五)本件事證已臻明確，兩造其餘之攻擊及防禦方法，核與本件判決結果無影響，爰
    不逐一論述，附此敘明。
四、據上論結：本件原告之訴為一部有理由，一部無理由，應依民事訴訟法第七十九
    條、第三百八十九條第一項第五款、第三百九十二條，判決如主文。
中　　　華　　　民　　　國　　九十四　　年　　　五　　　月　　 十八 　　日
                                臺灣臺中地方法院民事第三庭
~B法　　　官　卓進仕
右為正本係照原本作成。
如對本判決上訴，須於判決送達後廿日內向本院提出上訴狀（須附繕本）。
中　　　華　　　民　　　國　　九十四　　年　　　五　　　月　　 十八 　　日
~B法院書記官
